最高法院刑事判決　　　　　　　　　　　　　　　八十七年度台上字第三四○九號
　　上　訴　人　丙 ○ ○
　　選任辯護人　趙國生律師
　　上　訴　人　乙 ○ ○
　　　　　　　　甲○○○
右上訴人等因違反麻醉藥品管理條例等罪案件，不服台灣高等法院中華民國八十六年
三月十三日第二審更審判決（八十五年度上更(一)字第四六四號，起訴案號：台灣桃園
地方法院檢察署八十三年度偵字第一二三七八、一二三七九、一三二○二、一四三○
八號），提起上訴，本院判決如左：
    主  文
原判決關於乙○○、甲○○○、丙○○部分撤銷，發回台灣高等法院。
    理  由
本件原判決撤銷第一審關於乙○○、丙○○部分科刑判決，改判論處上訴人乙○○明
知為禁藥而牙保，及共同非法販賣化學合成麻醉藥品罪刑；上訴人丙○○非法運輸麻
醉藥品罪刑；維持第一審論處上訴人甲○○○幫助非法販賣化學合成麻醉藥品罪刑，
駁回甲○○○在第二審之上訴，固非無見。
惟查：(一)稽之卷內資料，共同被告鍾兆永於警訊及偵查中供稱：「民國八十三年四、
五月間（向乙○○）買二至三次，一公斤買新台幣（下同）三十七萬至四十二萬元，
在高雄交貨」（見八十三年度偵字第一二三七九號卷第四十三頁背面）、「兩次（指
八十三年六月份及同年十月份）均是與乙○○一同到高雄向周瑞雄購買，都是乙○○
與周瑞雄接洽，我並不清楚」（見八十三年度偵字第一四三○八號卷第九十三頁）、
共同被告周瑞雄於警訊中稱：「今八十三年七月份（應係六月份之誤）時乙○○先打
我之呼叫器連絡後，便相約在與劉德裕初交易地點（寒梅茶藝館）見面後，再通知陳
山河，等陳山河抵達時，透過我之介紹，說明乙○○之來意後，他們便到樓上開房間
洽談，之後，我與乙○○便先在樓下等候，約十幾分鐘後，陳山河又搭計程車回來，
並拿一大塑膠袋給乙○○」（見同上卷第四十六頁背面），且乙○○亦於警訊中供稱
：「我與周瑞雄係舊識，且我經常至屏東偶會至周瑞雄家聯（聊）天，因而得知周瑞
雄及綽號『朱老師』有安非他命，我告訴鍾兆永，由鍾兆永出資一百四十八萬元，我
出面接洽」、「因每公斤安非他命我獲利二萬元，購買四公斤安非他命，我共獲利八
萬元」（見同上卷第四十八頁背面、四十九頁）。依上開供述，八十三年六月間某日
那次，乙○○係以一百四十萬元之代價向陳山河、周瑞雄購買安非他命四公斤，然後
再以一百四十八萬元之價格販賣予鍾兆永，乙○○所為，核與牙保居間介紹買賣不同
，原判決認乙○○所為係犯藥事法第八十三條第一項明知為禁藥而牙保罪，容有適用
法則不當之違誤。又乙○○於警訊中供稱：「安非他命實際價格是五十七萬元（指八
十三年十月間那次），每公斤以六十五萬元轉賣給鍾兆永及苗栗楊先生，每公斤安非
他命我獲利八萬元，總共獲利三十二萬元」（見同上卷第五十六頁背面），足證八十
三年十月十六日那次，乙○○係先以安非他命每公斤五十七萬元之代價向陳山河、周
瑞雄購買，然後以每公斤六十五萬元價格販賣予鍾兆永三公斤、苗栗楊先生一公斤。
乃原判決竟於事實欄內記載：「……由乙○○談妥以每公斤五十七萬元之價格購買五
公斤，再由乙○○向鍾兆永及楊先生告以每公斤六十五萬元，並向鍾兆永收取三公斤
貨款一百九十五萬元，向楊先生收取一公斤貨款六十五萬元，其自己則僅出資二十五
萬元，湊齊二百八十五萬元交予周瑞雄，向周瑞雄、陳山河買進五公斤之安非他命」
，而於理由欄三內則謂：「乙○○……則其意圖營利而販入，雖尚未賣出而被查獲，
仍應成立麻醉藥品管理條例第十三條之一第二項第一款之非法販賣（化學合成）麻醉
藥品罪」，其事實之認定與理由之說明，顯與卷內資料不符，自有可議。(二)麻醉藥品
管理條例第十三條之一第二項第一款之非法運輸、販賣化學合成麻醉藥品罪，以行為
人所運輸、販賣之標的物，確屬同條例第二條第四款所指之化學合成麻醉藥品類及其
製劑，始稱相當。此項事實尤應經嚴格證明，方為合法。原判決對於扣案供上訴人等
非法運輸、販賣之化學合成麻醉藥品一百十一包，何以確屬化學合成麻醉藥品安非他
命無訛，並無一語論及，即有判決理由失所依據之違誤。上訴意旨雖未指摘及此，惟
為本院得依職權調查之事項，應認原判決此部分仍有發回更審之原因。案經發回，運
輸、販賣化學合成麻醉藥品罪，已因法律之修正，而有較重之處罰規定，應注意比較
適用，附此明。
據上論結，應依刑事訴訟法第三百九十七條、第四百零一條，判決如主文。
中      華      民      國    八十七    年      十      月      八      日
                              最高法院刑事第五庭
                                  審判長法官  陳  錫  奎
                                        法官  王  德  雲
                                        法官  洪  清  江
                                        法官  吳  昆  仁
                                        法官  李  伯  道
      右正本證明與原本無異
                                              書  記  官
中      華      民      國    八十七    年      十      月     十三     日
